臺灣桃園地方法院民事判決　　　　　　　　99年度建字第40號
原　　　告
即反訴被告　旭海股份科技股份有限公司
法定代理人　林弘育
訴訟代理人　郭登富律師
被　　　告
即反訴原告　桃園大飯店股份有限公司
法定代理人　張志誠
訴訟代理人　陳祖德律師
複　代理人　胡翠萍
　　　　　　曾惠玲
上列當事人間請求給付承攬報酬事件，本院於民國100年1月26日
言詞辯論終結，判決如下：
    主  文
原告之訴及假執行之聲請均駁回。
訴訟費用由原告負擔。
反訴原告之訴及假執行之聲請均駁回。
反訴訴訟費用由反訴原告負擔。
    事實及理由
甲、程序方面：
    按被告於言詞辯論終結前，得在本訴繫屬之法院，對於原告
    及就訴訟標的必須合一確定之人提起反訴；反訴之標的，如
    專屬他法院管轄，或與本訴之標的及其防禦方法不相牽連者
    ，不得提起。反訴，非與本訴得行同種之訴訟程序者，不得
    提起，民事訴訟法第259條、第260條第1、2項分別定有明文
    。所謂反訴之標的與本訴之標的及其防禦方法有牽連關係，
    乃指反訴標的之法律關係與本訴標的之法律關係兩者之間，
    或反訴標的之法律關係與本訴被告作為防禦方法所主張之法
    律關係兩者之間，有牽連關係而言。舉凡本訴標的之法律關
    係或作為防禦方法所主張之法律關係，與反訴標的之法律關
    係同一，或當事人雙方所主張之權利，由同一法律關係發生
    ，或本訴標的之法律關係發生之原因，與反訴標的之法律關
    係發生之原因，其主要部分相同，均可認兩者間有牽連關係
    。經查，本件本訴與反訴訴訟標的之法律關係其發生之原因
    相同，且訴訟資料共通，並可互為利用，又本訴與反訴均行
    同種程序，合併審理並無窒礙難行之處，反有助於解決紛爭
    ，故本件被告提起反訴自應准許。
乙、實體方面：
壹、本訴部分：
一、本件原告主張：
  (一)被告於民國94年12月20日與原告簽定「旅館套裝軟體買賣合
    約書」（下稱系爭合約），由原告提供旅館套裝軟體予被告
    使用，為使被告對於該套裝軟體系統在使用上更加適應，原
    告幾經修改，除於95年8 月14日為專案計劃之通知外，且在
    95年8 月18日提出軟體買賣附約（下稱系爭附約），並於96
    年3 月21日提出驗收作業之通知，而該套軟體系統乃在97年
    4 月7 日經被告驗收確認無誤，被告自有給付承攬報酬之義
    務。
  (二)原告於96年3 月21日寄予被告之「前台系統驗收啟動覆文」
    之內容中，已表明本公司驗收完成後，整體合約價款應為新
    台幣（下同）742,000 元（未稅），被告既在97年4 月7 日
    驗收完成，依民法505 條規定，被告應在驗收完成後，將所
    有承攬報酬全數給付完畢，詎被告卻在支付定金441,000 元
    及部分款項53,000元後，對於後續之承攬報酬款項54,038元
    及193,962 元之驗收尾款，共計248,000 元未再支付，為恐
    被告因請款發票遺失而無法支付款項，原告念及雙方合作情
    誼，乃再重新檢具上開兩紙請款發票影本寄予被告，並委請
    律師發函通知催討上開款項，然被告均未置理。
  (三)原告已派員分別於99年8 月9 日、9 月24日及10月1 日協助
    被告進行系統恢復，該系統已在99年10月1 日完成修復。再
    者，系爭合約附件三之功能清單中所列項目，已於95年8 月
    18日之系爭附約中有所減除，最後僅保留1.客房接待PMS 系
    統；2.餐廳點菜POS 系統；3.訂宴系統BQM ；4.總帳系統GL
    M ；5.電話費計費系統介面PABX Interface等5 項系統，其
    中客房接待PMS 系統及餐廳點菜POS 系統：「Albergo 系統
    驗收確認書」上已載明原告提供之之Albergo-PMS POS 系統
    通過測試，已符合合約內容需求。其次，訂宴系統BQM ：該
    訂宴系統BQM 業已由被告員工黎育確認驗收完成。另總帳系
    統GLM ：因被告最後並未採用原告GLM 系統，而係延用其原
    先飯店之內部系統，故原告已將總帳系統GLM 移除，且由被
    告寄予原告之電子郵件中，亦可見原告所提供之系統中並無
    包含總帳系統GLM 之請款，故總帳系統GLM 並無驗收問題。
    此外，電話費計費系統介面PABX Interface：系爭附約(一)之
    11載明「並請交換機供應商之計費系統廠商（神奇）配合現
    場測試」，故有關上開電話費計費系統介面PABX Interface
    係由原告與廠商神奇公司一同完成，且依被告寄予原告之上
    開電子郵件觀之，被告係針對系爭合約金額有所爭議，並將
    原告所提供之總機系統（指電話費計費系統介面PABX Inter
    face）列入應支付之款項中，可知被告當時對於電話費計費
    系統介面PABXInterface 已驗收通過並無異議。
  (四)原告已無法再次攜帶設備至被告處將資料列印出來，蓋原告
    認為如欲徹底解決被告電腦資料的問題，應請被告提升電腦
    CPU 的等級，被告應自備等級適合的電腦，原告方能協助或
    教導被告如何將電腦內資料列印出來，而非被告一再提出低
    階電腦設備，再由原告攜帶電腦設備至被告處為被告解決問
    題，因被告自身的電腦無法運作程序造當機，反覆由原告支
    援，此早已超出原告的服務範圍，更顯見原告提供軟體並無
    問題，被告明知卻不願更新設備，確非可歸責原告。
  (五)聲明：
  1.被告應給付原告248,000 元，及自起訴狀繕本送達之翌日起
    至清償日止，按年利率百分之5 計算之利息。
  2.願供擔保，請准宣告假執行。
二、被告則抗辯：
  (一)兩造於94年12月20日簽訂系爭合約，就被告所有飯店前後櫃
    檯套裝管理系統，以總價1,400,000 元，為被告安裝及訓練
    操作工作，而被告給付訂金441,000 元後，嗣於95年8 月18
    日經兩造協議解除系爭合約中後檯部分系統，另行簽訂新契
    約，標的物改為僅剩前櫃系統，總價則為63,396元，兩造所
    簽訂者應為買賣契約，而非承攬契約。
  (二)原告提供之軟體一再發生問題，未能辦理驗收，經被告催告
    原告前來維修，經原告修繕後仍當機無法使用，依系爭附約
    所載，原告本承諾於95年9 月10日完成電話費計費系統介面
    PABX Interface等驗收作業，被告才同意給付款項，不得據
    此推認上開系統已驗收通過，迄至96年8 月15日均未通過驗
    收，被告乃發函要求原告應於96年8 月31日前就出售之軟體
    系統達到應有之功能，以利被告上櫃，原告均置之不理。於
    97年4 月7 日原告雖將系統驗收確認書交予被告總經理王榮
    煇簽名，但僅表示軟體系統裝機完成驗收，軟體運作仍無功
    能。迄至98年1 月間，因原告軟體系統所提供之報表一直不
    正確，被告遂決議更換前台系統，兩造則協議原告將97年度
    的各項統計報表調整正確後交付被告後，被告始同意付清尾
    款並結案，至今仍無下文。原告出售之系統延至97年7 月11
    日仍當機無法作業，又拒不處理，造成被告電腦作業停擺，
    不得已改採人工作業，長達7 日，使被告蒙受重大損失，原
    告要求被告支付系統復原費用216,000 元（3,000 元/ 時x3
    名技師x24 小時），方願意解決上開瑕疵，被告為顧及客戶
    權益及內部作業順利被迫同意，但要求降價，因此，原告僅
    派1 名工程師前來現場，花費1 小時即復原資料庫讓系統能
    恢復運轉，被告立即動員人力加班，以人工補入資料，至97
    年7 月17日始正常作業，事後被告已支付原告系統復原費53
    ,000元，然97年度之會計報表仍無法運作，98年間程式又再
    當機，無法開啟及登入，訴外人勤業會計師事務所並以書面
    指出，原告出售之軟體系統無密碼原則功能設計及報表錯誤
    等各項缺失，造成系統無法完成驗收，顯見原告所提供之標
    的物有滅失或減少通常效用或契約預定效用之瑕疵。
  (三)被告乃於98年7 月間與原告口頭合意解除系爭契約，被告另
    購訴外人金旭資訊公司（下稱金旭公司）之系統，總價為77
    5,000 元，使用至今毫無瑕疵，是以，兩造間之買賣合約業
    已合意解除，倘認未合意解除，被告依民法第364 條規定，
    請求原告另行交付無瑕疵之物，俟其提出完整之軟體，能正
    常運作，有契約之預期功能，做出96、97年度正確會計報告
    ，以利被告提交金管會審核（因被告準備上櫃上市，需提出
    3 年內之會計財報），被告始願交付尾款，並行使同時履行
    抗辯權。再者，原告所提出之金額為54,038元之發票並非本
    件買賣軟體系統之尾款。
  (四)原告於99年10月1 日赴被告現場就系爭工程系統現場操作檢
    核，原告工程人員藉由製造新的環境後，由其安裝執行Albe
    rgo 之工具程式，雖可取出原有備存之資料複製，雙方僅就
    存取複製之資料勘驗，該系統並未正式上線使用，亦無任何
    驗收紀錄，就其他功能因已屆下班時間，經兩造同意由被告
    人員試用後再議，然原告離開後，由被告操作試轉發票明細
    系統，竟無法執行，並出現錯誤訊息，被告又試圖開機後再
    進入Albergo 系統，卻出現另一錯誤訊息，被告當日立即將
    此情形以電子郵件通知原告，並詢問如何處理及請求原告協
    助恢復，未獲原告回應，致該系統迄今仍停擺，無法運作。
    此外，原告直到99年10月1 日才給被告密碼，亦無法使用執
    行及打開系統。
  (五)答辯聲明：
  1.原告之訴及假執行之聲請均駁回。
  2.如受不利之判決，願供擔保，請准宣告免為假執行。
貳、反訴部分：
一、反訴原告主張：
  (一)反訴被告承攬反訴原告之旅館套裝軟體工程（下稱系爭工程
    ），以利反訴原告通過財政部金管局之檢驗，而能股票上櫃
    上市。詎反訴被告所提供之Albergo 電腦運作系統上之會計
    資料無法勾稽，營業數字不正確，致帳面無法平衡，不符合
    金管會規定明細帳與總帳必須吻合之要求，經反訴原告屢次
    催告改繕，迄今仍無結果，顯屬可歸責於反訴被告之事由，
    致反訴原告受到損害。嗣兩造合意解除系爭承攬契約，反訴
    原告不得已改向金旭公司採購軟體系統使用，始得正常運作
    ，然該軟體系統之買賣價格為775,000 元，此係反訴被告債
    務不履行所致反訴原告之損害，爰依民法第227 條第2 項規
    定，請求反訴被告賠償反訴原告此部分損害。
  (二)聲明：
  1.反訴被告應給付反訴原告775,000 元，及自反訴狀繕本送達
    之翌日起至清償日止，按年利率百分之5 計算之利息。
  2.願供擔保，請准宣告假執行。
二、反訴被告則抗辯：
  (一)反訴原告已依約將上開軟體系統交付，並於97年4 月7 日經
    反訴原告驗收確認無誤，反訴原告並無債務不履行之情形。
  (二)答辯聲明：反訴原告之訴及假執行之聲請均駁回。
參、本院之判斷：
一、本訴部分：
  (一)本件原告主張被告於94年12月20日與原告簽定系爭合約，由
    原告提供旅館套裝軟體予被告使用，嗣兩造於95年8 月18日
    簽立系爭附約，其上載明兩造同意系爭合約附件三之功能清
    單中所列項目有部分減除，僅保留1.客房接待PMS 系統；2.
    餐廳點菜POS 系統；3.訂宴系統BQM ；4.總帳系統GL M；5.
    電話費計費系統介面PABX Interface等5 項系統，且依系爭
    合約第9 條第2 款約定，按系爭合約金額比例減除款項，被
    告因本件已給付原告定金441,000 元及部分款項53,000元等
    語，業據其提出系爭合約、系爭附約各1 件為證（參見本院
    99年度桃簡調字第215 號卷第9 至15頁、同卷第18至19頁）
    ，被告對此並不爭執，是原告此部分主張，堪信為真實。
  (二)原告復主張其於96年3 月21日向被告提出驗收作業之通知，
    而該套軟體系統於97年4 月7 日經被告驗收確認無誤，被告
    尚欠其驗收尾款248,000 元未給付等語，為被告所否認，並
    執前詞置辯。
  1.經查，系爭合約記載：「經甲乙雙方同意約定下列條款：一
    買賣標的物：乙方（即原告）提供甲方（即被告）Albergo
    旅館前後檯套裝管理系統，標的物名稱、規格、數量詳如附
    件三所載。二、買賣價款：總價1,400,000 元整。（不包含
    5 ％營業稅金）等語（參見本院99年度桃簡調字第215 號卷
    第10頁），依上述文義觀之，被告主要係向原告購買上述旅
    館前後檯套裝管理系統，兩造本意即在成立該管理系統之買
    賣契約關係。至於該管理系統之資訊設備與程式安裝及原告
    對被告人員操作訓練，則屬該買賣契約中原告對被告所負之
    附隨義務，並非兩造間另行成立此部分之承攬關係，是被告
    抗辯系爭合約係屬買賣契約等語，應屬可採。
  2.次查，系爭合約第4 條記載：「付款辦法：1.甲方（被告）
    應於簽訂本合約時，以現金或即期支票支付乙方（原告）定
    金441,000 元整（含稅）（總價款30% ）。2.乙方完成資訊
    設備與程式安裝以及甲方人員操作訓練後，甲方應支付乙方
    735,000 元整（含稅）（總價款50% ）。3.甲方正式啟用本
    系統，甲方應支付乙方294,000 元整（含稅）（總價款20%
    ）等語（參見本院99年度桃簡調字第215 號卷第10頁），由
    此可知，原告需將系爭合約附件三所載項目之設備與程式安
    裝，並對被告操作訓練後，始能請求第2 階段付款。又兩造
    已於95年8 月18日合意系爭合約附件三之功能清單中所列項
    目有部分減除，僅保留1.客房接待PMS 系統；2.餐廳點菜PO
    S 系統；3.訂宴系統BQM ；4.總帳系統GLM ；5.電話費計費
    系統介面PABX Interface等5 項系統，有系爭附約1 件在卷
    可稽（參見本院99年度桃簡調字第215 號卷第18頁），復依
    原告所提出之Albergo 系統驗收確認書以觀（參見本院99年
    度桃簡調字第215 號卷第25頁），其上記載「茲確認原告所
    提供之Albergo-PMS、POS系統經過測試，已符合合約內容需
    求」等語，被告雖抗辯上開系統驗收確認書僅表示軟體系統
    裝機完成驗收，軟體運作仍無功能云云，然觀之該驗收確認
    書，被告並未在該書面記載上開PMS、POS系統之軟體未能正
    常運作等節，足見被告對於該測試結果並無任何保留，是原
    告主張上開PMS、POS系統之設備及程式已安裝完成，並經被
    告測試驗收完畢等語，應屬可採。
  3.原告另主張訂宴系統BQM 業已由被告員工黎育確認驗收完成
    等語，被告則抗辯該系統尚未正式上線使用，且未經過驗收
    云云。經查，原告提出之客戶服務追蹤記錄表記載：BQM 設
    置個人帳號密碼。基本資料管理（除菜單外，已教育訓練完
    成）。宴會廳管理；設備建檔；庫存；黃道吉日；
    備註管理等語（參見本院卷第14頁），由上述內容觀之，
    可知訂宴系統BQM 之設備及程式應已安裝完成，並經測試完
    畢，原告亦已對被告人員進行此系統之教育訓練完成，且被
    告對於該次測試結果並未有何保留之註記，被告復未能舉證
    證明該系統未能正式上線使用係因該系統有何瑕疵存在，是
    原告主張訂宴系統BQM 業經被告驗收完成等語，即屬可採。
  4.原告主張因被告最後並未採用原告總帳系統GLM 系統，而係
    延用其原先飯店之內部系統，故原告已將總帳系統GLM 移除
    ，且由被告寄予原告之電子郵件中，亦可見原告所提供之系
    統中並無包含總帳系統GLM 之請款，故總帳系統GLM 並無驗
    收問題云云。然查，依系爭附約所載，總帳系統GLM 係屬兩
    造合意保留之5 個系統之一，兩造既未再協議要將此部分系
    統刪除，原告即不能片面決定將總帳系統GLM 移除，是原告
    主張總帳系統GLM並無驗收問題云云，不足採信。
  5.原告主張系爭附約(一)之11載明「並請交換機供應商之計費系
    統廠商（神奇）配合現場測試」，故有關上開電話費計費系
    統介面PABX Interface係由原告與廠商神奇公司一同完成，
    且依被告寄予原告之上開電子郵件觀之，被告係針對系爭合
    約金額有所爭議，並將原告所提供之總機系統（指電話費計
    費系統介面PABX Inter face ）列入應支付之款項中，可知
    被告當時對於電話費計費系統介面PABXInterface 已驗收通
    過並無異議云云，為被告所否認。經查，被告於本件審理中
    否認上開總機系統業已驗收完成，原告對此即應負舉證之責
    。又被告於96年3 月21日寄予原告之電子郵件記載：有關3/
    31完成驗收事宜，是否能訂出日期於3/30來飯店（即被告處
    ）處理等語（參見本院卷第17頁），足見該電子郵件並未承
    認電話費計費系統介面PABXInterface 已驗收通過。原告對
    於上開系統業經被告驗收完成一事復未能提出其他證據以供
    本院參酌，是原告此部分主張，尚乏所據，難以採信。
  6.被告另抗辯原告所提出之金額為54,038元之發票並非本件買
    賣軟體系統之尾款等語。查依系爭合約書及系爭付表後之部
    分系統合約中段報價表觀之（參見本院99年度桃簡調字第21
    5 號卷第10至15頁、第23頁），均未見兩造有約定系統服務
    費51,465元之記載（含稅後為54,038元），原告對此復未能
    舉證以實其說，是原告請求被告給付54,038元，於法無據，
    委無可採。
  7.原告雖主張如欲徹底解決被告電腦資料的問題，應請被告提
    升電腦CPU 的等級，被告應自備等級適合的電腦，原告方能
    協助或教導被告如何將電腦內資料列印出來，因被告自身的
    電腦無法運作程序造當機，反覆由原告支援，此早已超出原
    告的服務範圍，更顯見原告提供軟體並無問題，被告明知卻
    不願更新設備，確非可歸責原告云云。惟查，兩造於簽立系
    爭合約時，原告並未要求被告在其安裝上開系統時，需提供
    何種等級之電腦以供其操作，且原告自99年7 月29日起，即
    表示願意協助被告順利啟用上開系統，迄至同年12月底為止
    ，原告從未以被告所提供之電腦等級不足為由拒絕處理，原
    告係於100 年1 月25日始具狀提出上述事由，且為被告所否
    認，原告對此亦未提供其他證據以供本院參酌，是原告此部
    分主張，為不足採。
  (三)綜上所述，依系爭合約及附約，原告須完成上述5 項系統之
    資訊設備與程式安裝，及對被告人員進行操作訓練後，始能
    請求被告給付第2 階段款項，嗣被告正式啟用上開系統後，
    被告始再給付原告第3 階段款項，然依卷內資料所示，可知
    原告尚未履行上述付款條件完畢。從而，原告依系爭合約及
    附約之約定，請求被告給付248,000 元，及自起訴狀繕本送
    達之翌日起至清償日止，按年利率百分之5 計算之利息，為
    無理由，應予駁回。
  (四)本件原告之訴既經駁回，其假執行之聲請亦失所附麗，應併
    予駁回。
二、反訴部分：
  (一)反訴原告主張反訴被告承攬反訴原告之系爭工程，以利反訴
    原告通過財政部金管局之檢驗，而能股票上櫃上市。詎反訴
    被告所提供之Albergo 電腦運作系統上之會計資料無法勾稽
    ，營業數字不正確，致帳面無法平衡，不符合金管會規定明
    細帳與總帳必須吻合之要求，經反訴原告屢次催告改繕，迄
    今仍無結果，顯屬可歸責於反訴被告之事由，致反訴原告受
    到損害。嗣兩造合意解除系爭承攬契約，反訴原告不得已改
    向金旭公司採購軟體系統使用，始得正常運作，然該軟體系
    統之買賣價格為775,000 元，此係反訴被告債務不履行所致
    反訴原告之損害，爰依民法第227 條第2 項規定，請求反訴
    被告賠償反訴原告此部分損害云云，為反訴被告所否認，並
    執前詞置辯。
  (二)經查，反訴原告主張其於98年7 月間與反訴被告口頭合意解
    除兩造間之契約關係，反訴原告才另購買金旭公司之系統使
    用云云，為反訴被告所否認，反訴原告對此復未能舉證以實
    其說，是兩造所簽立之系爭合約及附約是否已合意解除，即
    非無疑。
  (三)次查，兩造於本件審理之初，反訴被告仍多次就伊為反訴原
    告安裝之上開系統進行測試，有99年10月1 日之測試紀錄、
    兩造往來之電子郵件等件在卷可稽（參見本院卷第13、21、
    29頁），足認反訴原告並未將反訴被告所安裝之上開系統全
    數移除，改以金旭公司之系統完全取代，是以，反訴原告向
    金旭公司採購軟體系統使用，係為因應其目前作業所需而購
    買，自難認此部分買賣價款775,000 元係反訴被告債務不履
    行所致之損害。
  (四)從而，反訴原告依債務不履行之法律關係請求反訴被告給付
    775,000 元，及自反訴狀繕本送達之翌日起至清償日止，按
    年利率百分之5 計算之利息，為無理由，應予駁回。
  (五)本件反訴原告之訴既經駁回，其假執行之聲請亦失所附麗，
    應併予駁回。
三、本件事證已臻明確，兩造其餘之攻擊或防禦方法，經本院斟
    酌後，認均不足以影響本裁判之結果，爰不一一予以論駁，
    附此敘明。
四、據上論結，本件原告之訴及反訴原告之訴，均無理由，依民
    事訴訟法第78條，判決如主文。
中    華    民    國   100    年    2     月    25    日
                  民事第一庭    法  官  林哲賢
以上正本證明與原本無異
如對本判決上訴，須於判決送達後 20 日內向本院提出上訴狀。
如委任律師提起上訴者，應一併繳納上訴審裁判費。
中    華    民    國   100    年    2     月    25    日
                                書記官  陳佳彬